【裁判字號】    92,交聲,457
【裁判日期】    920327
【裁判案由】    交管條例聲異
【裁判全文】
臺灣板橋地方法院交通事件裁定                    九十二年度交聲字第四五七號
    原處分機關  交通部公路總局臺北區監理所板橋監理站
    異  議  人  丙○○
    即受處分人
右列受處分人因違反道路交通管理處罰條例案件，對於交通部公路總局臺北區監理所
板橋監理站民國九十二年一月三十日所為之處分（原處分案號：板監五字第裁四Ｉ－
ＡＢＸ七四八八○四號）聲明異議，本院裁定如左：
        主  文
異議駁回。
        理  由
一、異議意旨略以：台北市政府警察局中山分局舉發異議人於民國九十一年九月二日
    四時四十分許，騎乘車號ＢＥＪ－３５９號重型機車，在臺北市○○○路、錦州
    街口紅燈右轉，原處分機關遂依道路交通管理處罰條例第五十三條第一項、第八
    十五條第二項規定，對異議人裁罰新臺幣四千五百元，並記違規點數三點。惟當
    日異議人係於綠燈時才做右轉之動作，並無違規闖紅燈。且異議人並未收受舉發
    通知單，罰鍰復經原處分機關提高裁罰，爰聲明異議等語。
二、按汽車駕駛人，行經有燈光號誌管制之交岔路口闖紅燈者，處新臺幣一千八百元
    以上五千四百元以下罰鍰，並記違規點數三點，道路交通管理處罰條例第五十三
    條、第六十三條第一項第一款分別定有明文。又行為人有本條例之情形者，應填
    製舉發違反道路交通管理事件通知單，並於被通知人欄予以勾記，其通知聯依下
    列規定辦理：一、當場舉發者，應填記駕駛人或行為人姓名、性別、出生年月日
    、地址、身分證統一號碼及車主姓名、地址、車牌號碼、車輛種類。被查獲之駕
    駛人或行為人為受處分人時，應將該通知單填記後交付該行為人簽名或蓋章收受
    之；拒絕簽章者，並記明其事由，視為已收受．．．。違反道路交通管理事件統
    一裁罰基準及處理細則第十一條第一項第一款亦有明定。再違反道路交通管理事
    件行為人，未依規定自動繳納罰鍰，或未依規定到案聽候裁決，處罰機關應於舉
    發違反道路交通管理事件通知單送達二個月內依基準表逕行裁決之，違反道路交
    通管理事件統一裁罰基準及處理細則第四十四條第一項明文足參。
三、經查：
（一）異議人上開闖紅燈之違規事實，有舉發違反道路交通管理事件通知單在卷足憑
      。且證人即舉發之警員甲○○於本院調查中到庭證稱：伊在執行路檢，錦州街
      由東向西是紅燈，伊站在林森北路上薇格旅館的出口，那邊看錦州街的紅綠燈
      很清楚。伊看到異議人紅燈右轉，異議人還準備要逃跑，伊才舉槍準備對空鳴
      槍制止。伊站在異議人車子前面，異議人才沒辦法騎走，經檢查異議人證件，
      告知違規紅燈右轉並開單，異議人說沒有紅燈右轉，拒簽舉發通知單等語（見
      九十二年三月十八日訊問筆錄）。而證人與異議人並無怨隙，衡情斷無誣陷之
      理。異議人雖舉證人乙○○證稱當時綠燈右轉等語，惟證人乙○○係與異議人
      同車騎乘後座之人，其證言難免有迴護之虞，況亦與上開警員證述情節不符，
      而按交通警員掣單舉發違反道路交通管理處罰條例所列之違規事實，本質上為
      行政處分，係公務員基於職務上權力，依法就特定之具體事件所為具有公法上
      效果之單方行政行為，基於公務員為公法上行為具有公信力之原則，該行政處
      分當可被推定為真正，其據以依法處分之事實認定亦為真正無誤，此與民事訴
      訟法第三百五十五條第二項規定：「文書依其程式及意旨得認作公文書者，推
      定其為真正」之情形相同。本此公信原則，乃立法者賦予行政機關制定違反道
      路交通管理事件統一裁罰基準及處理細則，使勤務警員得當機處分（如處理細
      則第十一條）以達其維護交通秩序、安全之行政目的。反之，若謂公務員一切
      行政行為均需預留證據以證其實，則國家行政勢必窒礙難行。據此，刑事訴訟
      法就犯罪證據有關之規定中與屬行政秩序罰之交通違規裁罰本質不合之部分，
      自不在準用之列。從而，異議人上開所舉證明，尚難遽予採信，本院經查亦無
      任何證據足資證明員警有捏造事實違法取締之情事，則執勤警員本其維護交通
      秩序、安全職責所為之舉發，自應受到合法、正確之推定。
（二）又異議人當時因認自己未違規而拒簽舉發違反道路交通管理事件通知單，為其
      所自承，亦與證人甲○○證述情節相符，惟揆諸前揭說明，行為人拒絕簽章者
      ，視為已收受，是異議人辯稱其未收到舉發通知單一節，亦無可採。
（三）末按違反道路交通管理事件行為人，未依規定自動繳納罰鍰，或未依規定到案
      聽候裁決，處罰機關應於舉發違反道路交通管理事件通知單送達二個月內依基
      準表逕行裁決之，前已說明，本件原處分機關據此裁罰四千五百元，並記違規
      點數三點，於法並無不合。
（四）綜上，本件異議為無理由，應予駁回。
四、據上論結，應依道路交通案件處理辦法第十九條，裁定如主文。
中      華      民      國      九十二      年    三      月    二十七  日
                                  臺灣板橋地方法院交通法庭
                                      法  官  李君豪
右正本證明與原本無異。
如不服本裁定，應於送達後五日內，向本院提出抗告狀。
                                      書記官  楊灥
中      華      民      國      九十二      年    三      月    二十八  日


司法院資訊處製作；財團法人民間司法改革基金會備份。
